【裁判字號】    90,上訴,2724
【裁判日期】    900926
【裁判案由】    妨害自由
【裁判全文】
臺灣高等法院刑事判決                  九十年度上訴字第二七二四號
    上  訴  人  台灣桃園地方法院檢察署檢察官
    被      告  甲○○
右上訴人，因被告妨害自由案件，不服臺灣桃園地方法院，九十年度易字第四九七號
，中華民國九十年五月二十四日第一審判決（起訴案號：臺灣桃園地方法院檢察署八
十九年偵字第一三八六八號）提起上訴，本院判決如左：
    主      文
原判決撤銷。
甲○○以非法方法剝奪人之行動自由，處拘役伍拾日，如易科罰金以佰元折算壹日
，緩刑貳年。
    事      實
一、甲○○與其女友乙○○於民國八十七年間起即在桃園縣楊梅鎮○○○路○段三九
    ○巷二十三弄一號二樓賃屋同居，詎乙○○於八十九年九月初離開同居處所後未
    再與甲○○連絡，直至八十九年九月十日上午十時許，乙○○始返回上開同居處
    ，經甲○○質問這段期間之去處時，二人因而發生爭吵，乙○○遂憤而收拾行李
    準備離去，甲○○因受乙○○之母朱家珍之託，囑其勿讓乙○○在外不歸，為防
    乙○○再度離去，竟以乙○○所購買而置於屋內之膠帶綑綁乙○○之手腳，而以
    此強暴之非法方法剝奪乙○○之行動自由，約數分鐘後，因鄰居聞及乙○○之呼
    救聲而報警查獲。
二、案經乙○○訴由桃園縣警察局楊梅分局報請台灣桃園地方法院檢察署檢察官偵查
    起訴。
    理      由
一、訊據被告甲○○已坦承於前揭時地以膠帶綑綁乙○○之手腳而限制其行動自由之
    事實不諱，核與被害人乙○○供述之情節相符，並有經查獲時所拍攝之現場照片
    六張在卷可按。
二、被告雖否認有妨害自由犯行，並辯稱：因乙○○情緒激動不穩，並摔玻璃器皿，
    欲以玻璃碎片傷害自己，伊為保護乙○○，且事先徵得其母同意，始將其綑綁，
    後來要將其鬆開，渠叫伊不要放開，伊並無傷害她之意思云云。
三、查被告於警訊中供稱：「因為乙○○於今年（即八十九年）九月初不回住居所，
    亦不連絡，還欺騙我，結果在我和她媽媽連絡後，她母親要求我照顧她，並看好
    乙○○，不要讓她在外不歸，結果今（十）日上午十時許，乙○○返家與我發生
    爭吵，並摔東西，而我也通知她母親且同意下，才以膠帶將乙○○綑綁限制行動
    ，同時也等她母親北上將她帶回高雄住家」等語（見偵查卷第五頁），以及被害
    人乙○○在警訊中指稱：「因我要跟甲○○分手，且今上午九時許我至楊梅鎮○
    ○○路○段三九○巷二十三弄一號二樓租屋處內收拾行李準備離去時被甲○○發
    現，他就毆打我，持塑膠帶將我手腳綑綁限制自由，致我全身及左手瘀傷」等語
    （見偵查卷第七頁反面及第八頁正面），二人均未言及被害人乙○○要以玻璃碎
    片自傷之事，雖被害人乙○○於原審改稱：伊想以玻璃杯碎片要割自己給甲○○
    看，他才以膠帶把伊綑起來，他綁我後先進浴室，出來後本來要幫我鬆開，但我
    耍脾氣不願鬆開，此時警察就來了云云，無非事後二人又和好，而附和被告之說
    詞，且與二人在警訊中之初供不符，自難執為被告有利之認定，又被告欲將被害
    人綑綁之前，曾先打電話告知被害人之母朱家珍，並徵得同意，固據被害人之母
    朱家珍在警訊中供述在卷，然被害人乙○○於六十七年四月十日出生（有其年籍
    記錄表在卷可憑），已為成年人，謀事前徵得被害人之母同意，被告亦不得以此
    非法方法限制被害人之行動自由，則被告所為前開辯解，無可採信，其妨害自由
    之犯行堪予認定。
四、核被告所為，係犯刑法第三百零二條第一項之妨害自由罪，查被害人並無以玻璃
    碎片自傷之情形，已如前述，被告雖受被害人之母託付照顧被害人，因不告而別
    數日，返回後與被告爭吵憤而欲再度離去，亦無緊急危難之可言，被告以膠帶綑
    綁被害人之手腳，自無緊急避難之適用，原審未予詳查，遽以被告之行為係為防
    被害人之自傷而適用緊急避難之法則為諭知無罪之判決，自有未合，檢察官上訴
    指摘原判決不當為有理由，應由本院將原判決撤銷改判，爰審酌被告因受被害人
    之母之託付照顧被害人，深怕被害人再度外出不歸，一時思慮欠周而觸刑章，及
    其犯罪之手段、所生危害暨犯罪後之態度等一切情狀量處如主文所示之刑，並依
    修正後之刑法第四十一條第一項諭知易科罰金之折算標準，又被告未曾受有期徒
    刑以上刑之宣告，有本院被告全國前案紀錄表，參以被告與被害人二人已和好如
    初，被告經此次教訓後當知所悔悟，本院認無再犯之虞，併予宣告緩刑貳年，以
    勵其自新，至於扣案膠帶壹捲、貳條為被害人所購買，而非被告所有，爰無從為
    沒收之諭知併此敘明。
據上論斷，應依刑事訴訟法第三百六十九條第一項前段、第三百六十四條、第二百九
十九條第一項前段、刑法第三百零二條第一項、第二條第一項前段、第四十一條第一
項、第七十四條第一款、罰金罰鍰提高標準條例第一條前段第二條判決如主文。
本案經檢察官呂光華到庭執行職務。
中    華    民    國      九十    年      九        月     二十六       日
                          臺灣高等法院刑事第二十五庭
                              審判長法  官  許  國  宏
                                    法  官  洪  光  燦
                                    法  官  林  勤  純
右正本證明與原本無異。
如不服本判決應於收受送達後十日內向本院提出上訴書狀，其未敘述上訴之理由者並
得於提起上訴後十日內向本院補提理由書（均須按他造當事人之人數附繕本）。
                                    書記官  劉      瑗
中    華    民    國      九十    年      九        月     二十八       日
附錄：本案論罪科刑法條全文
刑法第三百零二條第一項
私行拘禁或以其他非法方法，剝奪人之行動自由者，處五年以下有期徒刑、拘役或三
百元以下罰金。


司法院資訊處製作；財團法人民間司法改革基金會備份。
